臺灣士林地方法院刑事裁定
110年度聲字第1199號
聲明異議人
即受 刑 人  陳更祺





上列聲明異議人因違反毒品危害防制條例案件，對臺灣士林地方
檢察署檢察官所為之執行指揮（110年度戒執一字第65號），聲
明異議，本院裁定如下：
    主  文
聲明異議駁回。
    理  由
一、聲明異議意旨略以：聲明異議人即受刑人陳更祺（下稱聲明
    異議人）前受強制戒治係民國90年所犯，當時裁定即依前科
    資料和無家人探親通信，故而裁定戒治，此次聲明異議人接
    獲勒戒通知，除於110年9月9日自行到案執行外，還當面詢
    問檢察事務官，法院是否還會依前科、無家人探視通信而裁
    定戒治，檢察事務官當面稱絕不會依前科或家中沒有親屬來
    裁定戒治。然而，在新店勒戒所執行勒戒期間以來，聲明異
    議人未有在日常生活上被扣分或違規受處分，聲明異議人在
    外有正當工作，為宮廟負責人之全職工作，除親人未有探視
    通信外。因聲明異議人之全家老小早已於85年前過世，這種
    情形是要和誰通信會客。而勒戒所心理評估醫師僅憑短短幾
    分鐘評估，就可判定是否還會吸食，是否太過武斷？又受刑
    人前科毒品都已服刑完畢，僅單以服刑完畢之前科再重新拿
    來定罪，再次論罪，與憲法保障人民相背馳。聲明異議人自
    前案服刑自108年12月21日服畢返鄉，都已有固定報到採尿
    驗毒，直至110年9月9日自行到案執行勒戒，這期間並未再
    有吸食二級毒品，2年來採驗也都未有毒品反應，由此可見
    聲明異議人在外已回復正常生活，何以會再次認定聲明異議
    人有再吸食毒品之傾向？綜上所陳，請求本院重裁，停止強
    制戒治之執行等語。
二、受刑人以檢察官執行之指揮為不當者，得向諭知該裁判之法
    院聲明異議，刑事訴訟法第484 條定有明文。再按執行機關
    對於審判機關所為之裁判，並無審查內容之權，故裁判是否
    違法，並非執行機關所得過問，是聲明異議之對象，應係檢
    察官之執行指揮行為，而非檢察官據以指揮執行之裁判，故
    所稱「檢察官執行之指揮不當」，係指檢察官有積極執行指
    揮之違法及其執行方法有不當等情形而言；檢察官如依確定
    判決、裁定指揮執行，即無執行之指揮違法或其執行方法不
    當之可言。倘受刑人並非針對檢察官執行之指揮認有不當，
    而係對檢察官執行指揮所依憑之刑事確定裁判不服，卻依前
    揭規定對該刑事確定裁判聲明異議者，即非適法（最高法院
    108 年度台抗字第79號、109 年台抗字第1510號裁定意旨參
    照）。
三、經查，聲明異議人因施用毒品案件，經本院以110年度毒聲
    字第211號裁定令入勒戒處所觀察、勒戒，嗣因認有繼續施
    用毒品傾向，經本院再以110年度毒聲字第743號裁定令入戒
    治處所強制戒治，聲明異議人不服提起抗告，現由臺灣高等
    法院以110年度毒抗字第1541號繫屬當中，然因抗告無停止
    執行裁判之效力（刑事訴訟法第409條第1項前段規定參照）
    ，故臺灣士林地方檢察署（下稱士林地檢署）檢察官仍依據
    本院上開強制戒治裁定內容執行，於110年10月29日將聲明
    異議人由觀察、勒戒轉為施以強制戒治等情，有上開本院裁
    定及臺灣高等法院被告前案紀錄表在卷可參。由此可知，本
    院所為強制戒治裁定尚未經抗告程序加以撤銷或變更，則士
    林地檢署檢察官乃依法據以執行聲明異議人所受強制戒治處
    分，其執行指揮並無違法可言。又本件聲明異議意旨所述內
    容，顯亦非對檢察官就前開執行案件之指揮或執行方法有何
    異議指摘，而係對強制戒治裁定所為事實認定與法律適用所
    有爭執，揆諸前揭說明，此應非刑事訴訟法第484 條所定得
    聲明異議之客體，本院自無從予以審究。從而，聲明異議人
    既已就有無「繼續施用毒品傾向」此一實體事項提起抗告，
    應待臺灣高等法院就此予以斟酌判斷，或於案件確定後，依
    毒品危害防制條例第20條之1重新審理相關規定尋求救濟，
    此等實體事項之爭執，並非得以提起聲明異議之範疇。是綜
    上，本件聲明異議並無理由，應予駁回。
四、依刑事訴訟法第486條，裁定如主文。
中　　華　　民　　國　　110 　年　　11　　月　　25　　日
                  刑事第三庭　　法  官  李東益
以上正本證明與原本無異。
如不服本裁定應於送達後5日內向本院提出抗告狀。
因疫情而遲誤不變期間，得向法院聲請回復原狀。 
                                書記官  謝涵妮
中　　華　　民　　國　　110 　年　　11　　月　　25　　日